臺灣臺南地方法院刑事判決
110年度交易字第828號
公  訴  人  臺灣臺南地方檢察署檢察官
被      告  林翰霆



上列被告因過失傷害案件，經檢察官提起公訴（110年度偵字第1
4191號），本院判決如下：
    主  文
林翰霆汽車駕駛人，無駕駛執照駕車，因過失傷害人，處有期徒
刑肆月，如易科罰金，以新臺幣壹仟元折算壹日。
    事  實
一、林翰霆未考領得駕駛小型車之駕駛執照，仍於民國109年12
    月4日8時40分許，無照駕駛車號0000-00號自用小客車自臺
    南市○區○○路0段000號前道路由南往北方向起駛，其起駛時
    原應注意前後左右有無車輛往來，並應讓行進中之車輛優先
    通行，且應注意汽車在劃有禁止變換車道線之路段，不得迴
    車，而依當時情形，天候晴，有日間自然光線，柏油路面乾
    燥無缺陷，路上無障礙物，視距良好，客觀上無不能注意之
    情事，竟疏未注意來往車輛，貿然起駛並跨越劃設於上開道
    路中之禁止變換車道線（雙白實線）向左迴車，適王振傳駕
    駛車號000-000號普通重型機車沿同向後方駛至，亦疏未注
    意車前狀況，兩車遂發生碰撞（下稱本件事故），致王振傳
    人、車倒地，受有頭部撕裂傷（3公分）、右脛骨與腓骨遠
    端粉碎性骨折、右下肢多處擦挫傷之傷害。嗣林翰霆於未被
    有偵查犯罪權限之公務員或機關知悉上開犯罪前，對據報到
    場處理本件事故而尚不知何人為肇事車輛駕駛之員警表明其
    係肇事人而自首，乃為警查悉上情。
二、案經王振傳訴由臺南市政府警察局第六分局報告臺灣臺南地
    方檢察署檢察官偵查起訴。
    理  由
一、關於證據能力之認定：
  ㈠以下所引用具傳聞證據性質之供述證據，因檢察官及被告林
    翰霆於本案言詞辯論終結前，均未爭執其證據能力，本院審
    酌前開證據之作成或取得之狀況，並無非法或不當取證之情
    事，且無顯不可信之情況，依刑事訴訟法第159條之5規定，
    均具有證據能力。
  ㈡次按法院或檢察官得囑託醫院、學校或其他相當之機關、團
    體為鑑定，並應命鑑定人以言詞或書面報告鑑定之經過及其
    結果，刑事訴訟法第208條第1項前段、第206條第1項定有明
    文，則鑑定人或鑑定機關（團體）實施鑑定或審查之人所為
    之言詞或書面報告，即為法律所規定之傳聞證據之例外，具
    有證據能力。卷附臺南市車輛行車事故鑑定會110年12月3日
    南市交鑑字第1101468697號函暨南鑑0000000案鑑定意見書
    （參本院卷第95至98頁，下稱事故鑑定書），為本院囑託該
    會進行鑑定後，由該會就本件事故之肇事經過及原因為鑑定
    後所出具，依前揭規定，自具有證據能力。
  ㈢卷附照片、監視器錄影影片等物證，及以下所引用卷內各項
    非供述證據性質之文書資料，均無違反法定程序取得之情形
    ，依刑事訴訟法第158條之4規定之反面解釋，亦均有證據能
    力，合先敘明。
二、認定本件犯罪事實之證據及理由： 
  ㈠上開犯罪事實，業據被告於偵查及本院審理中均坦承不諱，
    並經告訴人即被害人王振傳於警詢及偵查中指述發生本件事
    故受傷乙情明確（警卷第1至3頁，偵查卷第23至24頁），且
    有郭綜合醫院診斷證明書、道路交通事故現場圖、道路交通
    事故調查報告表㈠㈡、事故現場及車損情形照片、臺南市政府
    警察局舉發違反道路交通管理事件通知單、汽機車車籍資料
    在卷可稽（警卷第11頁、第17頁、第19至21頁、第23至33頁
    、第35至37頁、第51頁、第57頁），復經本院當庭勘驗錄有
    事故經過之監視器影片無誤，而有勘驗筆錄附卷可查（本院
    卷第123至124頁），堪認被告任意性之自白確與事實相符，
    堪以採信。
  ㈡次按汽車起駛前應顯示方向燈，注意前後左右有無障礙或車
    輛行人，並應讓行進中之車輛行人優先通行；汽車在設有禁
    止迴車標誌或劃有分向限制線、禁止超車線、禁止變換車道
    線之路段，不得迴車，道路交通安全規則第89條第1項第7款
    、第106條第2款分別訂有明文，此均屬社會大眾共知之常識
    。被告雖未考領合格之小型車駕駛執照，然其為具一般辨別
    事理能力之人，對於上開規定自無不知之理，其駕車行駛時
    ，即應確實注意遵守上開規定謹慎駕駛。而依當時情形，天
    候晴、有日間自然光線、柏油路面乾燥無缺陷、路上無障礙
    物且視距良好，有前引道路交通事故調查報告表㈠足供查考
    （警卷第19頁），客觀上並無不能注意之情事，被告竟疏未
    注意來往車輛，貿然起駛並違規迴轉，不慎與告訴人駕駛之
    機車發生碰撞，則被告就本件事故之發生顯屬有過失。又汽
    、機車駕駛人依道路交通安全規則第94條第3項前段之規定
    ，應注意車前狀況，隨時採取必要之安全措施；而自監視器
    錄影畫面觀之，告訴人於被告迴車之際，與被告之車輛間尚
    有距離，告訴人仍無明顯減速或煞停之動作，有本院勘驗筆
    錄可資參佐（本院卷第124頁），足認告訴人於本件事故時
    亦疏於注意車前狀況逕自前行，即就本件事故之發生與有過
    失。參以本件事故之肇事因素經臺南市車輛行車事故鑑定會
    鑑定結果，認被告無照駕駛自用小客車，起駛跨越雙白線迴
    轉，未注意來往車輛，為肇事主因；告訴人駕駛普通重型機
    車，未注意車前狀況，為肇事次因，有事故鑑定書存卷可據
    （本院卷第95至98頁），因上開鑑定結果係鑑定機關本於專
    業知識及交通鑑定經驗所為之判斷，自可憑信，益徵被告及
    告訴人就本件事故之發生確均有過失。惟被告之過失行為係
    本件事故之肇事因素之一，既如前述，告訴人雖與有過失，
    亦僅係對被告量刑之參考因素（詳後述），無解於被告應負
    之罪責。
  ㈢再告訴人於本件事故後立即就醫，經診斷受有頭部撕裂傷（3
    公分）、右脛骨與腓骨遠端粉碎性骨折、右下肢多處擦挫傷
    之傷害乙節，亦有被告之自白、告訴人之陳述、前引郭綜合
    醫院診斷證明書為據，堪認被告上開過失行為與告訴人之受
    傷結果間，確有相當因果關係無疑。
  ㈣綜上所述，本件事證明確，被告犯行洵堪認定，應予依法論
    科。
三、論罪科刑：　　
  ㈠查被告於本件事故時未考領得駕駛小型車之駕駛執照乙情，
    業經其自承在卷（參本院卷第115頁），並有證號查詢汽車
    駕駛人資料附卷可考（警卷第47頁）；被告無駕駛執照駕車
    ，因過失肇致本件事故，使告訴人因而受傷，核其所為係犯
    道路交通管理處罰條例第86條第1項、刑法第284條前段之汽
    車駕駛人無駕駛執照駕車過失傷害罪。
  ㈡被告未考領得駕駛小型車之駕駛執照即駕駛自用小客車，因
    而致人受傷，依法應負上開刑事責任，應依道路交通管理處
    罰條例第86條第1項規定加重其刑；惟被告於事故發生後，
    員警接獲報案前往現場處理而尚未發覺其犯罪前，即向員警
    表示其為肇事者，亦有臺南市政府警察局第六分局交通分隊
    道路交通事故肇事人自首情形紀錄表在卷可憑（警卷第15頁
    ），則被告顯係於有偵查犯罪權限之機關或公務員知悉其上
    開犯罪前即自首，且被告於偵、審中亦坦承其確有過失不諱
    ，堪認其確出於悔悟而自首犯行並接受裁判，爰依刑法第62
    條前段之規定減輕其刑，並依法先加後減之。
  ㈢茲審酌被告疏未注意遵守相關之道路交通法規，因其疏失肇
    致本件事故之發生，致告訴人受有非輕且需長時間治療復健
    之傷勢，造成告訴人日常生活上之不便與困難，殊為不該，
    且被告之疏失雖非為本件事故之單一肇事原因，告訴人就本
    件事故之發生亦與有過失，但被告之過失情節始為肇致本件
    事故之最主要因素；惟念被告前無類似之刑事前案紀錄，犯
    後坦承有過失不諱，兼衡被告迄未與告訴人達成和解亦未賠
    償之客觀情形，暨被告自陳學歷為高中畢業，現從事台積電
    外包廠商之工作，無人需其扶養或照顧（參本院卷第120頁
    ）之智識程度、家庭生活狀況等一切情狀，量處如主文所示
    之刑，並諭知易科罰金之折算標準，以示懲儆。 
據上論斷，應依刑事訴訟法第299條第1項前段，道路交通管理處
罰條例第86條第1項，刑法第284條前段、第62條前段、第41條第
1項前段、刑法施行法第1條之1第1項，判決如主文。　　　　
本案經檢察官蔡佳蒨提起公訴，檢察官董和平到庭執行職務
中　　華　　民　　國　　111 　年　　1 　　月　　6 　　日
　　　　　　　　　      刑事第二庭   法　官　 蔡盈貞
以上正本證明與原本無異。
如不服本判決應於收受本判決後20日內向本院提出上訴書狀，並
應敘述具體理由。其未敘述上訴理由者，應於上訴期間屆滿後20
日內向本院補提理由書狀（均須按他造當事人之人數附繕本）「
切勿逕送上級法院」。 
　　　　　　　　　　　　　　　　　   書記官　 林耿慧　
中　　華　　民　　國　　111 　年　　1 　　月　　6 　　日
附錄所犯法條：
道路交通管理處罰條例第86條第1項
汽車駕駛人，無駕駛執照駕車、酒醉駕車、吸食毒品或迷幻藥駕
車、行駛人行道或行經行人穿越道不依規定讓行人優先通行，因
而致人受傷或死亡，依法應負刑事責任者，加重其刑至二分之一
。

刑法第284條
因過失傷害人者，處1年以下有期徒刑、拘役或10萬元以下罰金
；致重傷者，處3年以下有期徒刑、拘役或30萬元以下罰金。